臺灣板橋地方法院交通事件裁定　　　 100年度交聲字第2934號
原處分機關　交通部公路總局臺北區監理所板橋監理站
異　議　人
即受處分人　楊念恆
上列異議人即受處分人因違反道路交通管理處罰條例案件，不服
交通部公路總局臺北區監理所板橋監理站於民國100 年7 月27日
所為板監裁字第裁41-C00000000號裁決，聲明異議，本院裁定如
下：
    主  文
異議駁回。
    理  由
一、原處分意旨略以：異議人即受處分人楊念恆騎乘其所有之車
    號356-HLX 號重型機車，於民國100 年4 月9 日中午12時30
    餘分許，為新北市政府警察局新莊分局頭前派出所員警鍾任
    昌在新北市○○區○○街與昌隆街口，發現異議人沿福壽街
    往中原路方向以危險方式駕車（蛇行）前行，該名員警遂自
    後方超前在同日中午12時40分許，在福壽街196 號前將其攔
    停，並依道路交通管理處罰條例第43條第1 項第1 款規定製
    單舉發，嗣異議人於舉發通知單上所載之應到案日期即同年
    4 月11日前向原處分機關提出申訴，經原處分機關函請舉發
    單位調查結果，仍認異議人有前開違規行為，原處分機關乃
    於100 年7 月27日依前開條例第43條第1 項第1 款、第63條
    第1 項第3 款（漏引『第63條第1 項第3 款』）、第24條第
    1 項第3 款（漏引『第1 項第3 款』）之規定，裁處異議人
    罰鍰新臺幣（下同）1 萬2 千元，並記違規點數3 點，且應
    參加道路安全講習等語。
二、聲明異議意旨略以：茲因被舉發以危險方式在道路上蛇行、
    急煞與事實有出入，故提出異議。又派出所以路口監視器之
    3 張靜態畫面舉發跟事實不同；事實為前之一部機車以10至
    20公里時速行駛，本來想超前騎過，因已到路口，又對向車
    道有2 部車過來，所以減速（非急煞）往自己車道騎（非蛇
    行），可由3 張靜態畫面旁邊之腳踏車之車速可證明3 張之
    車距與腳踏車之車距並無明顯差距，（時速在20公尺以內）
    ，請警員提供動態記錄，非提供簽罰單之記錄，謂承認有蛇
    行急煞之行為云云。
三、按道路交通管理處罰條例所稱之「車輛」，係指在道路上以
    原動機行駛之汽車（包括機器腳踏車）或以人力、獸力行駛
    之車輛；道路交通安全規則所稱之「汽車」，係指在道路上
    不依軌道或電力架線而以原動機行駛之車輛（包含機器腳踏
    車），道路交通管理處罰條例第3 條第8 款、道路交通安全
    規則第2 條第1 項第1 款定有明文。又按汽車駕駛人，駕駛
    汽車在道路上蛇行，或以其他危險方式駕車者，處新臺幣（
    下同）6,000 元以上24,000元以下罰鍰，並當場禁止其駕駛
    ，並吊扣該汽車牌照3 個月及應接受道路交通安全講習，道
    路交通管理處罰條例第43條第1 項第1 款、第4 項前段、第
    5 項前段、第24條第1 項第3 款亦分別定有明文。且汽車駕
    駛人違反道路交通管理處罰條例第43條規定者，除應依原條
    款處罰鍰外，並記違規點數3 點，道路交通管理處罰條例第
    63條第1 項第3 款亦有明定。再觀諸道路交通管理處罰條例
    第43條第1 項第1 款條文係規定「在道路上蛇行，或以其他
    危險方式駕車者」，其將「蛇行」與「其他危險方式駕車」
    並列，故「蛇行」係「危險駕車方式」之例示。而所謂「蛇
    行」，係指汽車沿途任意變換車道，且於車道上穿梭行駛之
    危險駕車方式（臺灣高等法院97年度交抗字第1079號裁定意
    旨參照）。
四、經查：
  (一)異議人楊念恆騎乘其所有之車號356-HLX 號重型機車，於民
    國100 年4 月9 日中午12時30餘分許，為新北市政府警察局
    新莊分局頭前派出所員警鍾任昌在新北市○○區○○街與昌
    隆街口，發現異議人沿福壽街往中原路方向以危險方式駕車
    （蛇行）前行，該名員警遂自後方超前在同日中午12時40分
    許，在福壽街196 號前將其攔停，並依道路交通管理處罰條
    例第43條第1 項第1 款規定製單舉發，嗣異議人不服舉發，
    於應到案日期前向原處分機關陳述意見，原處分機關函請舉
    發單位調查結果，認異議人確有「以危險方式在道路上駕駛
    機器腳踏車」之違規行為，遂於100 年7 月27日以板監裁字
    第裁41-C00000000號違反道路交通管理事件裁決書（下稱裁
    決書），依道路交通管理處罰條例第43條第1 項第1 款、第
    63條第1 項第3 款（漏引『第63條第1 項第3 款』）、第24
    條第1 項第3 款（漏引『第1項 第3 款』）之規定，裁處異
    議人罰鍰1 萬2 千元，記違規點數3 點，並應參加道路交通
    安全講習等情，有上開舉發通知單、交通部公路總局臺北區
    監理所板橋監理站交通違規案件陳述書、新北市政府警察局
    新莊分局100 年4 月21日新北警新交字第1000021565號函、
    上開裁決書各1 份在卷可稽，合先敘明。
  (二)異議人於100 年4 月9 日中午12時30餘分許，騎乘其所有之
    車牌號碼356-HLX 號重型機車，行經新北市○○區○○街與
    昌隆街口時，因以危險方式駕車之行為，為新北市政府警察
    局新莊分局新莊派出所員警鍾任昌自後超前，並於同日中午
    12時40分許在同區○○街196 號前將其攔停製單舉發之事實
    ，業據證人即本件舉發違規之員警鍾任昌到庭證稱：「我是
    在福壽、昌榮街口看到他右轉蛇行，我就跟著他，直到攔停
    地點，從跟車到攔停福壽街196 號地點約300 公尺。之前送
    來的錄影畫面上面住址是錯誤的，監視器安裝地點實際地點
    是在福壽街142 巷口的監視器，照往中原路方向，大約只能
    照到180 號，另外一個設置在思源路419 巷OK便利商店前面
    的監視器，是照福壽街往中原路方向，最終有照到我攔停的
    位置。（法官問：你認為異議人蛇行原因？）他右轉後忽左
    、忽右，有壓低車身的情形，而且那邊巷弄狹窄，我認為比
    較危險才舉發的。」等語（本院100 年10月17日訊問筆錄第
    2 頁）。並有新北市政府警察局舉發違反道路交通管理事件
    通知單、證人鍾任昌所附之監視器翻拍照片3 張及監視器錄
    影光碟1 片在卷可稽，是異議人確有上開以危險方式在道路
    上駕駛機器腳踏車之違規事實，堪以認定。
  (三)異議人經合法傳喚然未到庭陳述，壉異議書狀稱：伊係因為
    想超車，但對向車道又有車過來，才會再往自己車道騎回來
    ，故非蛇行云云，然查證人鍾任昌於本院調查時結證屬實，
    已如前述，證人鍾任昌身為執法人員，與異議人既素不相識
    ，且無任何宿怨仇隙，衡情證人應無在執行交通勤務中，刻
    意舉發素不相識、毫無冤仇之異議人，且甘冒偽證之罪責，
    於本院調查中到庭具結為虛偽之陳述，以羅織誣陷異議人之
    可能或必要；再觀諸證人所附之第1 張監視器翻拍照片，可
    見異議人係先人、車向左傾，第2 張照片則是人、車向右傾
    ，第3 張照片則是人、車回正往前之狀況，參諸證人所附之
    監視器錄影光碟，亦是如此之情形。又本件異議人既未能提
    出其他事證足使本院懷疑員警之舉發行為有所不當之疑慮，
    尚難認其辯解為可採。從而，本件事證明確，異議人之違規
    行為堪予認定。
五、綜上所述，本件異議人確有於上開時、地，騎乘其所有之車
    牌號碼356-HLX 號重型機車，以危險方式駕車之違規行為，
    原處分機關依道路交通管理處罰條例第43條第1 項第1 款、
    第63條第1 項第3 款（漏引『第63條第1 項第3 款』，茲補
    正）、第24條第1 項第3 款（漏引『第1 項第3 款』，茲補
    正）之規定，及「違反道路交通管理事件統一裁罰基準表」
    所列之裁罰標準，裁處異議人罰鍰1 萬2 千元，並予記違規
    點數3 點，施以道安講習，並無違誤或不當，異議人之聲明
    異議為無理由，應予駁回。
六、至依道路交通管理處罰條例第43條第4 項前段之規定，汽車
    駕駛人有同條第1 項第1 款、第2 款或前項行為者，並吊扣
    該汽車牌照3 個月，此係對汽車所有人所為之裁罰處分，本
    件異議人之違規行為所騎乘之重型機車固為其本人所有，惟
    如前述，有關吊扣牌照之處分應以汽車所有人為裁罰主體，
    是本件處分機關之裁罰對象係以汽車駕駛人為主體，與前開
    吊扣牌照之裁罰主體不同，自不得因汽車駕駛人與汽車所有
    人同一，遽認原處分機關之裁罰有誤，是有關吊扣牌照部分
    宜由原處分機關另為適法之處分，併此敘明。
據上論斷，應依道路交通管理處罰條例第87條第2 項，道路交通
事件處理辦法第18條，裁定如主文。
中    華    民    國   100    年    11    月    8     日
                  刑事第一庭    法  官  李釱任
以上正本證明與原本無異
如不服本裁定應於送達後5日內向本院提出抗告狀
                                書記官  張惠芳
中    華    民    國   100    年    11    月    8     日